【裁判字號】    97,上訴,458
【裁判日期】    970515
【裁判案由】    違反槍砲彈藥刀械管制條例等
【裁判全文】
臺灣高等法院臺中分院刑事判決         97年度上訴字第458號
上  訴  人
即  被  告  乙○○
                    現另案在臺灣臺中監獄臺中分監執行中
選任辯護人  林益輝  律師
上  訴  人
即  被  告  己○○
                    現另案在臺灣臺中監獄執行中
指定辯護人  本院公設辯護人  庚○○
上列上訴人等因違反槍砲彈藥刀械管制條例等案件，不服臺灣臺
中地方法院96年度訴字第3252號中華民國96年12月18日第一審判
決（起訴案號：臺灣臺中地方法院檢察署96年度偵字第13961、
22255號），提起上訴，本院判決如下：
    主    文
原判決關於乙○○未經許可持有手槍子彈暨定執行刑部分、及己○○恐嚇、未經許可持有手槍子彈暨定執行刑部分均撤銷。
己○○共同以加害生命、身體之事，恐嚇他人致生危害於安全，
處有期徒刑拾月，減為有期徒刑伍月，如易科罰金，以新臺幣壹
仟元折算壹日。
乙○○、己○○被訴未經許可持有手槍子彈部分均無罪。
其餘上訴駁回。
    犯罪事實
一、乙○○於民國96年2月間某日，將所駕駛之自用小客車停放
    在臺中縣清水鎮○○○路141號丁○○住處車庫前，丁○○
    因其車輛無法進出，乃打破乙○○所駕駛車輛之車窗（毀損
    部分未據告訴）。乙○○不滿丁○○之前開行為，即不斷要
    求賠償，雙方約定於96年3月27日下午3時許，在臺中縣清水
    鎮○○○路141號三順壇續談賠償事宜，乙○○並邀己○○
    一同前往。嗣乙○○、己○○於同日下午3時10分許駕車抵
    達現場後，乙○○即質問丁○○「車子玻璃是不是你打破的
    」等語，丁○○酒後以衝撞之語氣回應「是我打破的」等語
    。乙○○、己○○2人聞言後心生不悅，竟共同基於恐嚇危
    害安全之犯意聯絡，先由己○○持形狀類似槍枝之不明物件
    指向丁○○後，再由乙○○持該物朝向丁○○身旁之樹木射
    擊而發出「砰」一聲之聲響，且該樹木遭射擊後樹幹出現凹
    洞，致丁○○心生畏懼，而生危害於安全，惟丁○○不敢報
    案，嗣經警循線查悉上情。
二、案經臺中巿警察局第一分局報請臺灣臺中地方法院檢察署檢
    察官偵查起訴。
    理    由
  ┌──────────────────────────────┐
壹│證據能力方面                                                │
  └──────────────────────────────┘
一、上訴人即被告（下稱被告）及辯護人等對本案事證證據能力
    之意見：
  (一)被告己○○就本案採為判決基礎之相關證人於審判外之陳述
    ，於本院審理中均不爭執其證據能力。
  (二)被告乙○○之選任辯護人對本案事證證據能力之意見：
  (1)對證人丁○○、陳月霞、洪嘉欽於警詢中所為陳述，主張係
    傳聞證據，而爭執其證據能力。
  (2)除上開陳述有所爭執外，就本案採為判決基礎之其餘審判外
    陳述，於本院審理中不爭執其證據能力。
二、本院之判斷：
  (一)按被告以外之人於審判外之言詞或書面陳述，除法律有規定
    者外，不得為證據；被告以外之人於偵訊中向檢察官所為之
    陳述，除顯有不可信之情況者外，得為證據，刑事訴訟法第
    159條第1項、第159條之1第2項分別定有明文。本案證人丁○○、陳月霞分別於檢察官偵查時以證人身份作證，經檢察
    官告以具結之義務及偽證之處罰，均經具結而擔保其證述之
    真實性，且無證據顯示係遭受強暴、脅迫、詐欺、利誘等外
    力干擾情形，或在影響其等心理狀況致妨礙其自由陳述等顯
    不可信之情況下所為。上揭證人於偵訊時之陳述既無顯不可
    信之情況，依前開說明，自有證據能力。
  (二)按證人、鑑定人依法應具結而未具結者，其證言或鑑定意見
    ，不得作為證據，刑事訴訟法第158條之3定有明文；至同法
    第159條之1第2項雖規定，被告以外之人於偵查中向檢察官
    所為之陳述，除顯有不可信之情況者外，得為證據。惟該被
    告以外之人（含共同被告、共犯、被害人、證人等），於偵
    查中向檢察官所為之陳述，性質上仍屬傳聞證據（即審判外
    之陳述），然因檢察官依法有訊問被告、證人及鑑定人之權
    ，證人、鑑定人且須「具結」，而檢察官向被告以外之人所
    取得之陳述，原則上均能遵守法律規定，不致違法取供，其
    可信性極高，為兼顧理論與實務，因而規定除顯有不可信之
    情況者外，得為證據（參考刑事訴訟法第159條之1立法理由
    ）。從而被告以外之人於偵查中向檢察官所為之陳述，仍應
    依法具結，始有證據能力。證人洪嘉欽於96年8月24日偵查
    時固供稱「（問：今日在警局所言，是否出於自由意識所為
    ？）是」、「（問：作筆錄時候，是否有被逼供、刑求？）
    沒有」云云（見96年度偵字第13961卷宗第199頁），惟證人
    洪嘉欽此部分陳述，並未經具結，依照前揭說明，自不得作
    為證據。
  (三)再按被告以外之人（包括證人、鑑定人、告訴人、被害人及
    共同被告等）於檢察事務官、司法警察官或司法警察調查中
    所為之陳述，與審判中不符時，其先前之陳述具有較可信之
    特別情況，且為證明犯罪事實存否所必要者，得為證據，刑
    事訴訟法第159條之2定有明文。本件證人丁○○、陳月霞於
    警詢中之陳述，與其等於審判中之陳述有不一致之情形，惟
    就證人丁○○、陳月霞前後陳述時之各種外部情況進行比較
    ，即兩者時間之間隔相距甚久、其先前陳述是在記憶猶新的
    情況下直接作成，應與事實較相近；且其等於警詢所作之筆
    錄記載完整，關於犯罪之構成要件、犯罪方法、態樣等要件
    事實或情況，均有詳細完整之記載，可認證人丁○○、陳月
    霞於警詢中之陳述，與事實較為相近，而可信為真實，自得
    為證據；至證人洪嘉欽於警詢中之陳述，先後不一，且與其
    於審判中之陳述亦完全不符，又無具有較可信之特別情況（
    詳見後述），依照上開說明，證人洪嘉欽於警詢中之陳述無
    從採為不利於被告己○○、乙○○之證據。
  (四)復按法院或檢察官依刑事訴訟法第208條規定囑託醫院、學
    校或其他相當之機關、團體為鑑定時，祇須其以言詞或書面
    提出之鑑定報告，符合刑事訴訟法第206條第1項、第208條
    所規定之形式要件，即具有證據能力，此即屬於刑事訴訟法
    第159條第1項所稱「法律有規定」之特別情形（最高法院96
    年度台上字第6842號判決意旨參照）。本件經內政部警政署
    刑事警察局鑑定扣案如附表所示槍彈，就鑑定結果所提出之
    96年8月30日刑鑑字第0960124524號鑑定書，合於刑事訴訟
    法第206條第1項、第208條所規定之形式要件，自有證據能
    力。
  (五)末按被告以外之人於審判外之陳述，雖不符刑事訴訟法第
    159條之1至第159條之4之規定，然經當事人於審判程序同意
    作為證據，法院審酌該言詞陳述作成時之情況，認為適當者
    ，亦得為證據；當事人、代理人或辯護人於法院調查證據時
    ，知有刑事訴訟法第159條第1項不得為證據之情形，而未於
    言詞辯論終結前聲明異議者，視為有前項之同意，刑事訴訟
    法第159條之5定有明文。查本案被告以外之人於審判外之言
    詞或書面陳述，除上開(一)、(二)、(三)、(四)所示部分外，其餘部
    分因被告等及辯護人均未曾於言詞辯論終結前爭執其證據能
    力或聲明異議，本院審酌上開陳述作成時之情況，並無違法
    取證之瑕疵，認以之作為證據為適當，揆諸上開規定，該審
    判外之言詞或書面陳述均有證據能力，先予敘明。
  ┌──────────────────────────────┐
貳│有罪部分                                                    │
  └──────────────────────────────┘
一、訊據上訴人即被告（下稱被告）己○○、乙○○固坦承於96
    年3月27日共同前往三順壇現場，惟均矢口否認有上開犯行
    ，均辯稱並未恐嚇丁○○云云。經查：
  (一)被告乙○○、己○○如何於96年3月27日下午3時許，在臺中
    縣清水鎮○○○路141號三順壇，因對被害人丁○○就毀損
    乙○○之汽車車窗賠償事宜進行談判未果，雙方因言詞發生
    衝突，被告乙○○、己○○2人當場如何恐嚇被害人丁○○
    等情，有下列事證可資證明：
  (1)證人丁○○於原審具結證稱「（問：乙○○是否在96年3月
    27日下午3時許，約你在三順壇談和解的事情？）有」、「
    他跟己○○一起來，由己○○開車。當天發生槍擊的事情」
    、「（問：發生情形如何？）由己○○拿一把黑黑的東西，
    插在背後腰部，下車後，拿著指向我，但他沒有開槍，後來
    他們2人又進入車內，由乙○○開車門走出車外拿槍朝著我
    的方向擊發，當場我有聽到砰一聲，沒有射到我，因為不知
    道他是要對人射擊或嚇我，我沒有閃避，他射到我右後方的
    一顆樹幹」、「（問：當天你們有發生爭執？）有發生口角
    ，他們那天有喝酒，我也有喝酒，乙○○問我，車子是不是
    我打壞，我說是，那時可能是我說話太衝，就發生槍擊的事
    ，而毀損車子的賠償協議及達成協議都是在槍擊以後才談的
    」、「（問：你在警局說不敢提出告訴，說這件事你很害怕
    ，是否如此？）是的」、「（問：那天天氣如何？）下大雨
    」、「（問：能見度如何？）不是很好」、「（問：你剛剛
    說他們手上拿的黑黑的東西，能否確定是什麼？）就是黑黑
    的東西」、「（問：他指著是否開槍的姿勢？）是」、「（
    問：當場看到黑黑的東西形狀、大小如何？）形狀疑似手槍
    ，長約20公分」、「（問：當時下雨，下雨的情況有無妨礙
    你看清楚整個事發的過程？）有妨礙，因為他們拿黑黑的東
    西，我看不清楚」等語（見原審96年11月13日審判筆錄）。
  (2)證人陳月霞於96年4月1日警詢中證稱「我兒子丁○○於96
    年3月27日下午15時30分，在三順壇前遭乙○○與己○○開
    一槍，但未打中。當時我聽到有人叫我兒子，我從家裡出來
    ，就看到我兒子丁○○在現場，然後乙○○及己○○2人就
    開車到達現場，就在他們2人下車，之後我看到己○○就拿
    出一把手槍指著我兒子丁○○，而乙○○看到後，就將己○○手上手槍搶過來，朝我兒子丁○○開一槍，我聽到一聲很
    大聲槍聲後，然後他們就駕車離開了」、「（問：妳是否看
    清楚他們所持有是何種槍械？）我沒有看清楚」、「（問：
    妳當時為何在現場？）因我家就在現場旁，所以當時我在家
    裡聽到有人在叫我兒子，我從家裡走出來就到了現場等語」
    （見96年度偵字第13961卷宗第10頁）。
  (3)證人即被告己○○於原審具結證稱「（問：你跟乙○○去三
    順壇那天，是誰約你去的？）乙○○打電話叫我載他過去，
    他說他的車被砸壞放在那裡，順便要看他的小孩」、「（問
    ：當天乙○○手裡拿一把槍是誰帶去？）我不太清楚，我沒
    有看到，不是我帶的」、「（問：當天乙○○拿槍射擊是在
    車上或下車時？）我開車離開時聽到砰一聲，乙○○就上車
    」 等語（見原審96年12月5 日審判筆錄）。
  (4)綜據上開證人之陳述，可知被告乙○○、己○○於上開時間
    前往上址，確有攜帶形狀類似槍枝之不明物件，並先由被告
    己○○持該形似槍枝之不明物件指向丁○○，繼由被告乙○○持該物件對丁○○身旁之樹木射擊，致丁○○心生畏懼，
    足認被告乙○○、己○○間有恐嚇之犯意聯絡及行為分擔。
    雖被害人丁○○於原審審理時證稱「（問：你會不會害怕？
    ）指著我的時侯我不害怕，因為我有喝酒，聽到槍聲時，我
    也不會害怕，是事後回想起來才害怕」云云，惟徵諸當時現
    場狀況，被告乙○○持該物件對丁○○身旁之樹木射擊結果
    ，除發生「砰」之一聲聲響外，尚在該樹幹上造成相當面積
    及深度之凹洞，且樹幹木質組織外翻嚴重，此有現場照片、
    臺中縣警察局清水分局現場勘察報告書、勘察採證同意書各
    1 份在卷可參，足認該樹幹當時係遭具有相當動能之物體撞
    擊，則依一般常情，被告2人所為，客觀上足以使人心生畏
    怖；況被害人丁○○於96年3月28日警詢中陳稱「（問：
    是否提出告訴？）我不敢提出告訴，這一件事情我很害怕」
    等語（見96年度偵字第13961卷宗第16頁），堪信被告乙○○、己○○之行徑，已使被害人丁○○心生畏懼。被害人丁○○於原審審理時改稱「指著我的時侯我不害怕，因為我有
    喝酒，聽到槍聲時，我也不會害怕」云云，與常情有違，自
    難採為有利於被告等之認定。
  (5)至證人陳月霞於96年7月5日於偵查中改稱「（問：當天妳跑
    出來看嗎？）有。因為我廚房在該壇旁邊，我聽到有人在吵
    架就跑出來看，當時雨下很大，我又跑回去」、「（問：妳
    有無看到己○○拿槍指著丁○○？）沒有看到」、「（問：
    後來乙○○有無拿槍對著丁○○開槍？）我沒有看到，也沒
    有聽到槍聲」云云；另於原審審理中改稱「那天雨下很大，
    我有聽到他們在外面吵鬧聲，他們說話很大聲，我聽不清楚
    內容，因為雨聲很大，我聽不清楚內容」、「雨停了之後，
    我過去就沒有看到人了」云云，核證人陳月霞於偵查及原審
    審理中之陳述，與本案發生時間之間隔相距甚久，證人陳月
    霞就本案重要事項多稱「不清楚」、「忘記了」等語，應係
    記憶不清所致，而其於96年4月1日警詢中關於被告2人如何
    恐嚇之過程均有詳細之陳述，彼時與案發時間較為接近，應
    係在證人陳月霞記憶猶新的情況下直接作成，堪認證人陳月
    霞於警詢中之陳述與事實相符，其事後於偵查及原審之陳述
    ，亦難採為有利於被告等之認定，附此敘明。
  (二)另證人陳月霞於96年4月1日警詢中固證稱被告乙○○、己○○持以恐嚇被害人丁○○之物件係「一把手槍」云云，惟證
    人陳月霞同時又證稱「（問：妳是否看清楚他們所持有是何
    種槍械？）我沒有看清楚」等語，且證人即被害人丁○○於
    原審證稱：當時所看到的東西是「黑黑的東西」，形狀像手
    槍，但因為當天下雨，妨礙視線，無法看清楚他們拿黑黑的
    東西是什麼等語（見原審96年11月13日審判筆錄），自難遽
    予認定被告乙○○、己○○持以恐嚇被害人丁○○之物件，
    係具殺傷力可發射金屬子彈之槍彈（本院按：被告乙○○、
    己○○此部分被訴未經許可持有改造手槍部分，均經原審諭
    知無罪確定），附此敘明。
  (三)綜上所述，被告乙○○、己○○所辯均不足採信。本案事證
    明確，被告2人恐嚇犯行堪予認定。
二、核被告乙○○、己○○所為，係犯刑法第305條恐嚇危害安
    全罪。被告乙○○、己○○2人均有犯意聯絡及行為分擔，
    均為共同正犯。
三、原審因依刑法第28條、第305條規定，審酌被告乙○○曾有
    殺人、竊盜等前科（未構成累犯），素行不佳，因細故即對
    被害人丁○○施以恐嚇，暨其方式、手段及犯後否認犯罪之
    態度等一切情狀，量處被告乙○○有期徒刑1年2月；並以被
    告乙○○犯罪時間，係於96年4月24日以前，合於中華民國
    九十六年罪犯減刑條例第2條第1項規定之基準日之前，依該
    條例第2第1項第3款規定，減其刑期2分之1，認事用法均無
    不合，量刑亦屬妥適。被告乙○○仍執前詞否認犯恐嚇罪而
    提起上訴，自無理由，此部分上訴應予駁回。
四、原審對被告己○○論罪，固非無據，惟按「犯最重本刑為5
    年以下有期徒刑以下之刑之罪，依本條例規定減為6月以下
    有期徒刑、拘役者，應於為減刑裁判時，併諭知易科罰金折
    算之標準」，中華民國九十六年罪犯減刑條例第9條定有明
    文，查本件被告己○○所犯恐嚇罪，原審未及諭知易科罰金
    折算之標準，容有未合，被告己○○所執前詞否認犯恐嚇罪
    而提起上訴，固無理由，惟原審判決既有上開可議之處，自
    應由本院將被告己○○恐嚇部分予以撤銷改判。爰審酌被告
    己○○曾有妨害自由、違反槍砲彈藥刀械管制條例案件之前
    科（未構成累犯），素行不佳，暨其犯罪之動機、方式、手
    段及犯後態度不佳等一切情狀，量處如主文第2項所示之刑
    ，又被告己○○犯罪時間，係於96年4月24日以前，合於中
    華民國九十六年罪犯減刑條例第2條第1項規定之基準日之前
    ，依該條例第2第1項第3款規定，減其刑期2分之1，並應依
    中華民國九十六年罪犯減刑條例第9條、刑法第41條第1項前
    段規定，諭知易科罰金折算之標準。
  ┌──────────────────────────────┐
參│無罪部分                                                    │
  └──────────────────────────────┘
一、公訴意旨略以：被告己○○、乙○○明知具殺傷力之手槍、
    子彈係槍砲彈藥刀械管制條例所管制之物，未經許可不得持
    有，竟於96年4月間某日，在臺中縣清水鎮○○○路11之5號
    洪嘉欽住處，共同將如附表所示具有殺傷力之0.38吋制式轉
    輪手槍1支（槍枝管制編號0000000000號）及具有殺傷力之
    直徑9.0±0.5MM土造子彈30顆委託洪嘉欽藏放在上開處所（
    洪嘉欽持有槍彈犯行，業經本院以97年度上訴字第49號判決
    判處罪刑確定）。嗣於96年7月31日，經警持搜索票搜索洪
    嘉欽住處而查獲上情，並扣得上開手槍、子彈，因認被告己○○、乙○○涉犯槍砲彈藥刀械管制條例第7條第4項未經許
    可持有制式手槍、第12條第4項之未經許可持有子彈罪嫌。
二、按犯罪事實應依證據認定之，無證據不得認定犯罪事實；不
    能證明被告犯罪者，應諭知無罪之判決，刑事訴訟法第 154
    條第2項、第301條第1項前段分別定有明文。次按刑事訴訟
    法上所謂認定犯罪事實之證據，指足以證明被告確有犯罪行
    為之積極證據而言，該項證據必須適合於被告犯罪事實之認
    定，始得採為斷罪之資料（最高法院69年台上字第4913號判
    例意旨參照），如未能發現相當證據，或證據不足以證明，
    自不能以推測或擬制之方法，為裁判基礎（最高法院40年台
    上字第86號判例意旨參照）。且認定不利於被告之事實，須
    依積極證據，苟積極證據不足為不利於被告事實之認定時，
    即應為有利於被告之認定，更不必有何有利之證據（最高法
    院30年上字第816號判例意旨參照）。
三、檢察官認被告己○○、乙○○涉有上揭罪嫌，係以證人洪嘉
    欽於警、偵訊中之陳述及扣案之槍、彈經鑑定結果均有殺傷
    力等為其論據。惟訊之被告乙○○、己○○2人均堅詞否認
    有上開持有槍彈之犯行，均辯稱洪嘉欽持有之槍彈並非伊2
    人所交付等語。
四、經查：
  (一)證人即另案被告洪嘉欽於96年7月31日上午10時25分許，為
    警在臺中縣清水鎮○○○路11之5號其住處搜索起獲如附表
    所示具殺傷力之槍、彈等情，有該槍、彈扣案可稽，並經內
    政部警政署刑事警察局96年8月30日刑鑑字第0960124524號
    鑑定書鑑定明確，復經調閱本院97年度上訴字第49號卷宗查
    核無誤，此部分事實固然屬實。
  (二)證人洪嘉欽持有該槍彈之來源如何，是否確係被告己○○、
    乙○○之委託而寄藏，詳究如下：
  (1)依證人洪嘉欽之先後陳述觀之：
  證人洪嘉欽於96年7月31日經警在其上揭住處搜索起獲如附
    表所示具殺傷力之槍、彈後，當日警詢時係供稱「槍枝是我
    洪嘉欽所有」、「（問：你於何時開始持有槍械？該槍械是
    從何而來？）我於92年6月左右在台中巿第一廣場3樓，該店
    已搬遷，向不知真實姓名綽號阿文以新台幣十五萬元購得制
    式轉輪手槍1支20顆、克拉克90改造手槍約新台幣五萬元子
    彈約20幾顆、柯特25手槍約新台幣五仟元子彈5顆」等語。
  證人洪嘉欽於96年8月7日在警詢中證稱「（問：你被查獲制
    式轉輪手槍一枝來源為何？）我是向綽號『朝木叔』之人拿
    的。是綽號『朝木叔（即己○○）』於96年4月底拿到我家
    給我，並說先寄放在我這邊」、「有綽號『忠叔（即乙○○
    ）』在旁」、「（問：綽號『朝木叔』將手槍交給你時，有
    無含子彈？如有，有幾顆？子彈你有無使用？）有含子彈，
    有30顆改造子彈。我有在臺中縣沙鹿鎮○○路天橋旁試射出
    4、5顆子彈」等語（見96年度偵字第13961卷宗第179至182
    頁）。
  證人洪嘉欽於96年8月24日在警詢中證稱「（問：你與綽號
    『朝木叔』及綽號『忠叔』認識多久，關係為何？）我們認
    識很久了。我與己○○為朋友關係；而與乙○○有親戚關係
    」、「（問：你稱你被查獲制式轉輪手槍一枝來源是綽號『
    朝木叔』寄放，但己○○稱不是他所有，也沒有寄放物品在
    你那裡，你如何解釋？）當時『朝木叔』及『忠叔』到我家
    並將制式轉輪手槍一枝、子彈等物品寄放在我這裡，當時有
    我朋友戊○○及丙○○可證明」、「（問：據綽號『忠叔』
    稱未與己○○前往你家寄放制式轉輪手槍一枝、子彈等物品
    ，你如何解釋？）當時我朋友戊○○及丙○○在場可證明，
    綽號「忠叔」有在場」等語（見96年度偵字第13961卷宗第
    192至199頁）。
  證人洪嘉欽於原審審理中，經交互詰問程序，乃具結證稱：
    如附表所示槍彈係由黃界銘所交付，黃界銘已於92年間死亡
    ，因伊於警詢中警察說那枝槍有打死2個人，伊害怕警察認
    為係伊打死人才說是己○○給伊等語（見原審96年12月5日
    審判筆錄）。
  (2)核證人洪嘉欽於審判中關於其持有如附表所示槍彈之來源，
    係證稱由黃界銘所交付等語，與其歷次於警詢中之陳述完全
    不符；而其於警詢中關於其持有如附表所示槍、彈之來源，
    先則稱係伊於92年6月左右在台中巿第一廣場3樓購得云云，
    時隔7日後始改稱96年4月底己○○拿至伊住處寄放、乙○○
    在旁云云，其先後陳述內容完全不符，已難遽信後者屬實；
    而證人洪嘉欽於96年8月7日警詢時係泛稱被告己○○交付槍
    彈之時間為「96年4月底」，固未確切指稱係於「4月底」何
    日，惟被告己○○於96年4月27日已因另案入監執行，有臺
    灣高等法院被告前案紀錄表在卷可稽，自不可能於96年4月
    27日以後之「4月底」某日交付槍彈予證人洪嘉欽；再依證
    人洪嘉欽所述，其既受被告己○○之託而寄藏手槍1支、子
    彈30顆，該槍彈自非洪嘉欽可得任意處分，洪嘉欽豈可能自
    行持往「臺中縣沙鹿鎮○○路天橋旁試射出4、5顆子彈」？
    可知證人洪嘉欽於96年8月7日警詢時之陳述並非無瑕疵可指
    。
  (3)再查證人戊○○於本院審理中經交互詰問程序具結證稱「（
    問：你有無到過洪嘉欽家？）有」、「（問：何時去過？）
    從認識到之前斷斷續續都會去」、「（問：你跟丙○○有無
    一起去洪嘉欽家？）曾經有過」、「（問：在庭上這被告2
    人你認識？）不認識」、「（問：你在洪嘉欽家有無看過被
    告他們2人？）沒有」、「（問：96年4月底有無跟丙○○去
    洪嘉欽家？）沒有印象」等語；證人丙○○則具結證稱「（
    問：你跟在庭上的被告2人認識？）有看過但不是很熟」、
    「（問：你跟洪嘉欽認識，有無去過他家？）有」、「（問
    ：你最後一次到洪嘉欽是何時？）去年3、4月那時候」、「
    （問：你在洪嘉欽家裡有無看過庭上2位被告？）看過一位
    就是庭上的己○○」、「（問：你看到己○○在洪嘉欽家做
    什麼事？）沒有」、「（問：有沒有看過己○○拿什麼東西
    給洪嘉欽？）他們說台語『鐵仔』保養一下」、「（問：你
    聽己○○跟洪嘉欽說『鐵仔』保養一下，己○○有無和別人
    一起去？）沒有」、「（問：這個時間大概何時？）去年3
    月間，下午的時候」、「（問：當時你所指的『鐵仔』是放
    在洪嘉欽家裡？）我不知道」等語（見本院97年5月1日審判
    筆錄）。依證人戊○○、丙○○之陳述可知，其2人均無在
    場見聞被告己○○、乙○○有何交付槍彈予洪嘉欽之情事，
    則證人洪嘉欽於96年8月24日在警詢中證述被告等交付槍彈
    時，其友人戊○○及丙○○在場云云，自難信與事實相符。
  (7)按刑事訴訟法第159條之2所謂「具有較可信之特別情況」，
    係指證人於檢察事務官、司法警察官或司法警察調查中所為
    之陳述，與審判中不符，而其先前之陳述，從客觀上之環境
    或條件等情況加以觀察，有足以取代審判中反對詰問之可信
    性保證者而言；證人所為之先前陳述，相較於審判中之陳述
    ，是否具有更可信之特別情況，應依其陳述時外部之客觀情
    況，綜合比較判斷之。綜據上述，本件證人洪嘉欽於警詢中
    所為前揭不利於被告己○○、乙○○之陳述，依當時客觀上
    之環境或條件加以觀察，並無「具有較可信之特別情況」，
    自無從採為不利於被告己○○、乙○○之證據。從而證人洪
    嘉欽持有扣案如附表所示槍彈，尚無從證明係由被告己○○
    、乙○○之委託而寄藏。
  (三)綜上所述，本院認被告己○○、乙○○辯稱其等並無交付洪
    嘉欽如附表所示槍彈之犯行，尚堪採信，且查無其他積極證
    據足資證明被告有何檢察官所指之犯行。
五、按檢察官就被告犯罪事實，應負舉證責任，並指出證明之方
    法。因此，檢察官對於起訴之犯罪事實，應負提出證據及說
    服之實質舉證責任。倘其所提出之證據，不足為被告有罪之
    積極證明，或其指出證明之方法，無從說服法院以形成被告
    有罪之心證，基於無罪推定之原則，自應為被告無罪判決之
    諭知（最高法院92年度台上字第128號判例參照）。本件查
    無證據證明被告己○○、乙○○有檢察官所指之違反槍砲彈
    藥刀械管制條例第7條第4項未經許可持有制式手槍、第12條
    第4項之未經許可持有子彈等犯行，已如前述，而本院復查
    無其他積極證據足資證明被告等有此部分犯行，揆諸首揭說
    明，被告等有此部分犯罪猶屬不能證明，自應為被告無罪之
    諭知。原審疏未詳查，遽對被告己○○、乙○○論罪科刑，
    尚有未合。被告等上訴否認有檢察官所指之此部分犯行，為
    有理由，應由本院將原判決關於持有手槍、子彈及定應執行
    刑部分均撤銷，以不能證明被告等犯罪，改為諭知被告等無
    罪。
據上論斷，應依刑事訴訟法第368條、第369條第1項前段、第364
條、第301條第1項、第299條第1項前段，刑法第28條、第305條
、第41條第1項前段，中華民國九十六年罪犯減刑條例第2條第1
項第3款、第7條、第9條，判決如主文。
本案經檢察官甲○○到庭執行職務。
中    華    民    國    97    年    5     月    15    日
            刑事第七庭    審判長法  官  林  榮  龍
                                法  官  張  惠  立
                                法  官  鄭  永  玉
上列正本證明與原本無異。
如不服本判決應於收受送達後十日內向本院提出上訴書狀，其未
敘述上訴之理由者並得於提起上訴後十日內向本院補提理由書（
均須按他造當事人之人數附繕本）。
                                書記官    瑞  芳
中    華    民    國    97    年    5     月    15    日
 附表：
┌──┬─────────┬────┬──────────────────┐
│編號│品              名│數    量│備                    註            │
├──┼─────────┼────┼──────────────────┤
│ 1  │制式轉輪手槍      │1支     │槍枝管制編號0000000000 認係口徑0.38 │
│    │                  │        │吋制式轉輪手槍，為美國SMIITH&WESSON │
│    │                  │        │廠10－5型，槍號部分磨滅，經重現結果 │
│    │                  │        │，研判為C873470，槍管內具有5條右旋來│
│    │                  │        │復線，擊發功能正常，可供擊發同口徑制│
│    │                  │        │式子彈使用，具有殺傷力。            │
├──┼─────────┼────┼──────────────────┤
│ 2  │土造子彈          │共計16顆│均係非制式子彈，由金屬彈殼組合直徑  │
│    │                  │        │9.0±0.5MM金屬彈頭而成，具殺傷力（經│
│    │                  │        │送驗試射5顆後僅剩11顆）             │
├──┼─────────┼────┼──────────────────┤
│ 3  │土造子彈          │共計9顆 │認均係非制式子彈，由金屬彈殼組合直徑│
│    │                  │        │9.0±0.5MM 金屬彈頭而成，採樣13顆試 │
│    │                  │        │射，均可擊發，認具殺傷力（經送驗試射│
│    │                  │        │2顆後僅剩7顆）                      │
└──┴─────────┴────┴──────────────────┘


司法院資訊處製作；財團法人民間司法改革基金會備份。
